臺灣高等法院臺中分院民事裁定
111年度再易字第44號
再審原告    林明宏  
再審被告    楊秋嬌  
            陳永坤  
上列當事人間撤銷贈與等事件，再審原告對於中華民國111年7月
5日本院111年度上易字第213號確定判決，提起再審之訴，本院
裁定如下:
    主    文
再審之訴駁回。
再審訴訟費用由再審原告負擔。
    理    由
一、再審意旨略以：臺灣臺中地方法院民國110年度訴字第3146
    號判決及本院111年度上易字第213號判決（下稱原確定判決
    ），均依民法第244條第1、4項規定，審理再審被告陳永坤
    於109年3月15日將臺中市○○區○○段000地號土地及其上同段1
    49建號建物（門牌號碼：臺中市○○區○○街0○0號，下稱系爭
    房地）贈與給再審被告楊秋嬌之債權行為，及於同年月27日
    以贈與為登記原因，移轉系爭房地所有權予楊秋嬌之物權行
    為，是否有詐害再審原告之債權。惟第二審法官在審理庭上
    卻跟律師說「有償、有償」，且進行言詞辯論時，都以民法
    第244條第1、2項所規定之無償或有償為主題，而贈與跟脫
    產是兩個不同概念，保護法益俱屬不同，第二審法官要依據
    再審原告在第一審主張之訴求進行審理，不能當對造當事人
    之律師，顯然本件真相與事實，第一、二審判決認定基礎不
    一。又陳永坤積欠再審原告新臺幣142萬9120元，陳永坤為
    逃避債務，將其名下唯一不動產即系爭房地贈與楊秋嬌，即
    係詐害債權之行為，原確定判決卻一字不提陳永坤之脫產行
    為，且陳永坤移轉系爭房地所有權予楊秋嬌之原因既登記為
    贈與，即屬無償行為，縱認係附負擔之贈與，仍屬無償行為
    ，陳永坤所為贈與之無償行為，既有害再審原告之債權，再
    審原告自得訴請撤銷，並聲明：原確定判決廢棄。
二、按再審之訴，依民事訴訟法第501條第1項第4款規定，應以
    訴狀表明再審理由及關於再審理由並遵守不變期間之證據，
    此為必須具備之程式。所謂表明再審理由，必須指明確定裁
    定有如何合於法定再審事由之具體情事，始為相當。如未表
    明再審理由，法院無庸命其補正（最高法院111年度台聲字
    第1841號裁定參照）。又再審之訴不合法者，法院應以裁定
    駁回之，民事訴訟法第502條第1項定有明文。再審原告對原
    確定判決提起再審之訴，並未具體指明原確定判決有何民事
    訴訟法第496條第1項各款或第497條之再審事由，暨如何合
    於各該法定再審事由之具體情事，僅係就原確定判決所認定
    之事實及理由再事爭執，依上說明，難謂已合法表明再審理
    由。從而，再審原告提起再審之訴，既未具體表明再審理由
    ，其再審之訴自非合法，應予駁回。
三、據上論結，本件再審之訴為不合法，爰裁定如主文。
中　　華　　民　　國　　111 　年　　8 　　月　　11　　日
                民事第二庭  審判長法　官  楊國精
　　　　　　　　　　　      　　　法　官  李立傑 
　　　　　　　　　　　      　　　法　官  陳得利
正本係照原本作成。
不得抗告。
                                  書記官  王譽澄 
　　　　　　　　　　　　　　　　　
中　　華　　民　　國　　111 　年　　8 　　月　　11　　日